臺灣高雄地方法院刑事判決　　　　　　　　　　　　　九十年度交易字第八四號
　　公　訴　人　臺灣高雄地方法院檢察署檢察官
　　被　　　告　乙○○
右列被告因過失致死案件，經檢察官提起公訴（九十年度調偵字第五八三號），本院
判決如左：
    主  文
乙○○無罪。
    理  由
一、公訴意旨略以：被告乙○○於民國八十八年七月十三日上午八時三十分許，駕駛
    車牌號碼ＷＵ－七六○三號自小客車，沿高雄市○鎮區○○路，由南往北方向行
    駛，其本應注意汽車行進中駕駛人應注意車前狀況，隨時採取必要安全措施，並
    於行經巷口時，應減速慢行，作隨時停車之準備，而依當時情形又無不能注意之
    情事，竟疏未注意及此，而貿然於該路與復興路口綠燈亮時，即加速行駛，適有
    王明復駕騎ＷＸＱ－○五六號輕型機車亦同向在前行駛，被告欲超越王明復之機
    車時，因加速超車不當，於行經該路與台鋁北巷巷口時，被告所駕駛之自小客車
    擦撞王明復所騎乘之機車左手把，王明復因而人車倒地，致頭部外傷併右側顳頂
    葉腦內出血、右側額顳頂葉急性硬腦膜下出血、蜘蛛網膜下腔出血、腦浮腫，經
    送醫後不治死亡，因認被告涉有刑法第二百七十六條第一項過失致死罪嫌云云。
二、按犯罪事實應依證據認定之，無證據不得推定其犯罪事實；不能證明被告犯罪或
    其行為不罰者，應諭知無罪之判決，刑事訴訟法第一百五十四條及第三百零一條
    第一項分別定有明文。另按在訴訟上用以證明事實之證據，須於通常一般之人均
    不致於有所懷疑，而得確信其為真實之程度者，始得據以為有罪之認定；倘其證
    明尚未達到此一程度，而有合理之懷疑存在，致使無從為有罪之確信時，即應為
    無罪之判決（最高法院七十六年度台上字第四九八六號判例意旨參照）。
三、本件公訴人係依據告訴人即被害人之母甲○○○之指訴，及道路交通安全事故調
    查報告表、現場及車損照片等附卷足參，又被告於偵查中自承：係於一德路與復
    興路口等紅燈時看見被害人騎機車停在伊的右前方位置，待綠燈一亮，伊的車子
    超過被害人的車子時，伊即聽見右車門碰撞聲，被害人即倒在地上等語，足徵被
    告行經巷口非但未減速慢行，注意車前狀況，反加速行駛。又認被告行經巷口亦
    未煞停，作隨時停車之準備，猶貿然前行，待聽見車後碰撞聲方下車察看，益見
    被告有過失，而認被告涉有過失致死罪嫌。訊據被告固不否認駕車肇事致被害人
    死亡之事實，惟堅決否認有何過失犯行，辯稱：伊駕車肇事時，車子尚未過台鋁
    北巷口。又伊車子右後車門與被害人機車擦撞，故應係伊超越被害人機車時，被
    害人來擦撞伊，而非伊擦撞被害人。再者，伊超越被害人機車時，被害人機車係
    行駛在慢車道上，伊車則正常行駛在快車道上，並已靠近行車分向線位置，故應
    係被害人酒後騎機車違規行駛至快車道致擦撞伊等語。
四、如前所述，公訴人認肇事時，被告車係行駛在前鎮區○○路上，於經過該路與復
    興路之交岔路時遇綠燈時，即沿一德路加速行駛，行駛至一德路與台鋁北巷口時
    ，未注意車前狀況、未減速慢行，作隨時停車之準備、又加速超車不當而擦撞同
    向在前行駛之被害人機車，因認被告有過失。然查，肇事後由高雄市政府警察局
    交通大隊所製作之道路交通事故調查報告表所附之現場圖，標示肇事地點在復興
    路上，惟被告自始即稱係行駛在一德路上，故經本院函詢高雄市政府警察局交通
    大隊後，該隊於九十一年二月六日，以高市警交業字第○二一六五號函附現場圖
    一張，更正肇事地點係在一德路上，有該函及現場圖附卷可憑，惟原現場圖除一
    德路筆誤為復興路外，其餘則並無錯誤。按汽車行經無號誌之交岔路口時，應減
    速慢行，作隨時停車之準備，道路交通安全規則第九十三條第一項第四款固定有
    明文，惟據前開現場圖所示，被害人機車倒地後，其刮地痕起點延伸至機車後輪
    ，長度為三．四公尺，機車前輪又距台鋁北巷巷口邊緣為六．七公尺，亦即兩車
    撞擊位置，至少距離一德路與台鋁北巷口十．一公尺，故被告車肇事時顯然尚未
    行經交岔路口，則公訴人此部分認被告有依前開規定減速慢行作隨時停車準備之
    義務，容有誤會。
五、再查，依前開現場圖所示，肇事之一德路該路段，係劃分有快、慢車道之道路，
    被害人機車倒地後，其刮地痕起點係在快車道內，距分向限制線二．二公尺，刮
    痕長三．四公尺，機車倒地位置在快慢車道間，機車前輪距道路邊線為三．六公
    尺，機車後輪距道路邊線四．七公尺，足證兩車擦撞時，機車係行駛在快車道上
    。而被害人機車為輕型機車，此為告訴人所自承，並有機車照片在卷可稽。按在
    已劃分快慢車道之道路，輕型機器腳踏車應在慢車道行駛，道路交通安全規則第
    九十九條第一項第二款定有明文，故被害人肇事時，係違規行駛在快車道上之事
    實，應可認定。公訴人雖認被告有超車不當之過失，但公訴人並未具體指稱被告
    有何超車不當之行為。再查，肇事後被害人送邱綜合醫院急救，警員丙○○曾對
    被害人實施呼氣酒精濃度測試為每公升○．五四毫克，此業經丙○○所證明，並
    有呼氣酒精濃度測試值附卷可稽，另邱綜合醫院亦對被害人抽血檢驗酒精濃度為
    二二四ｍｇ／ｄｌ（相當於呼氣酒精濃度每公升一．一二毫克），此亦有該院九
    十一年三月十八日，邱醫字第九一○○四○號函附檢驗報告單影本一附在卷可憑
    ，而警員丙○○對被害人實施測試時，被害人雖尚未昏迷，並可交談，業經丙○
    ○到庭結證明確，惟被害人當時業已受傷，其測試結果又與邱綜合醫院抽血檢驗
    之結果不同，故丙○○對被害人當時所實施之呼氣酒精濃度測試，應受被害人傷
    勢影響而較不準確，本院因認被害人當時酒精濃度，以邱綜合醫院之檢驗較可採
    信。又一般人之呼氣酒精濃度，若達到每公升一‧○毫克時，會造成步態不穩，
    噁心嘔吐，精神混惑不清晰之結果，業據行政院國軍退除役官兵輔導委員會臺北
    榮民總醫院以民國八十八年八月五日（八八）北總內字第二六八六八號函示明確
    。故被害人肇事時，顯然已因酒精影響而不能安全駕駛，其又違規行駛在快車道
    上，參諸當時到場處理之警員賴和慶於偵訊時證稱：被害人機車前後並無撞痕及
    擦痕等語（八十九年一月廿八日偵訊筆錄參照），則被告於超車時是否確有撞及
    被害人機車之情，尚不能無疑，雖被告自承：未過巷口前聽到後門撞擊聲等語（
    八十八年十一月十八日偵訊筆錄參照），但縱被告車後門確有撞及被害人機車，
    然依被害人當時酒後不能安全駕駛之情形，則被告所辯：伊超越被害人機車時，
    被害人機車係行駛在慢車道上，伊車係正常行駛在快車道上，並已靠近行車分向
    線位置，應係被害人酒後機車違規行駛至快車道致擦撞伊等語之情，即非完全不
    可採信。末查，公訴人雖又認被告有未注意車前狀況，並隨時採取必要之安全措
    施之過失，但公訴人並未具體指摘被告有何應注意之車前狀況而未注意，又未指
    出被告有何應採取之必要安全措施而未採取，且如前所述，被告車係正常行駛在
    其車道內，又無證據足證其超車時有何不當行為，被害人卻有違規行駛在快車道
    及酒後駕車行為，自不能僅以肇事結果，即遽認被告有何應注意之車前狀況而未
    注意之情事。
六、綜上所述，本案尚查無證據足證被告有何公訴人所指之過失致死犯行，參諸前引
    法條及最高法院判例意旨關於證據法則之說明，自不能以肇事結果即推定被告犯
    行，而應為無罪之諭知。
據上論斷，應依刑事訴訟法第三百零一條第一項，判決如主文。
本件經檢察官陳永豐到庭職行執務。
中      華      民      國    九十一    年      五      月      二      日
                              臺灣高雄地方法院刑事第六庭
                                  法  官  邱  明  弘
右正本證明與原本無異。
如不服本判決，應於判決送達後十日內，向本院提出上訴狀。
                                  書記官  顏  平  國
中    華    民    國      九十一      年      五      月      二        日
